臺灣高等法院刑事裁定　　　　　　　　　100年度抗字第849號
抗　告　人
即　受刑人　陳志雄
上列受刑人因檢察官聲請定其應執行之刑案件，不服臺灣板橋地
方法院中華民國100年7月7日裁定（100年度聲字第2970號），提
起抗告，本院裁定如下：
    主  文
抗告駁回。
    理  由
一、原裁定意旨略以：受刑人陳志雄因違反毒品危害防制條例等
    案件，經本院先後判處如附表所示之刑，分別確定在案，茲
    檢察官聲請定其應執行之刑，本院審核認聲請為正當，爰依
    刑法第53條、第51條第5 款裁定受刑人所犯如附表所示各罪
    所處之刑，應執行有期徒刑1 年10月等語。
二、抗告意旨略以：依修正後刑法一罪一罰觀之，獨對所犯毒品
    危害防制條例中之（吸食毒品）部分有欠公允，參諸新法實
    施以來各法院之判決，以毒品販賣為例，三次販賣第一級毒
    品行為各判處有期徒刑15年（合計45年），販賣第二級毒品
    行為判處有期徒刑7 年6 月共六次、有期徒刑6 年一次、有
    期徒刑7 年8 月一次，總計共有期徒刑103 年8 月，定應執
    行有期徒刑25年；又如竊盜犯行判處有期徒刑8 月，符合減
    刑為有期徒刑4 月，共犯38罪，合計有期徒刑12年8 月，裁
    定應執行有期徒刑3 年；再如詐欺罪，共犯19罪，合計有期
    徒刑3 年7 月，裁定應執行刑1 年10月；另如搶奪、強盜等
    案件亦有類似情形，惟就本件抗告人施用毒品罪方面，則未
    能有此考量。以抗告人二次施用毒品行為，分別判處有期徒
    刑1 年2 月及10月，竟裁定應執行刑為1 年10月，適用同一
    刑罰，竟有此不公平。又刑事裁量權除不得逾越法律所規定
    範圍之外部性界限外，尚應受比例原則、公平正義原則之規
    範，謹守法律秩序之理念，體察法律之規範目的，使其結果
    實質正當，合於裁量之內部性界限，俾與立法本旨相契合，
    亦必符合所適用法律授權之目的，並受法律秩序之理念，法
    律感情及慣例等所規範，且現已揭諸刑事政策非袛在實現以
    往應報主義之觀念，尤重在教化之功能，原審法院裁定竟未
    思及此點。為此抗告人請求本諸公正原則，給予合理公平之
    裁定，並採最有利給予重新之機會云云。
三、按法律上屬於自由裁量之事項，並非概無法律性之拘束。法
    院就自由裁量權之行使，除不得逾越法律所規定範圍之外部
    性界限外，尚應受比例原則、公平正義原則之規範，謹守法
    律秩序之理念，體察法律之規範目的，使其結果實質正當，
    合於裁量之內部性界限，俾與立法本旨相契合。刑法第51條
    第5 款規定數罪併罰，宣告多數有期徒刑者，應於各刑中之
    最長期以上，各刑合併之刑期以下，定其應執行之刑期，但
    不得逾30年，其就數罪併罰固非採併科主義，而係採限制加
    重主義，就俱發各罪中，以最重之宣告刑為基礎，由法院參
    酌他罪之宣告刑，裁量加重定之，且不得逾法定之30年最高
    限制，此即外部性界限。然上揭定其應執行刑，既屬刑法賦
    予法院自由裁量之事項，其應受內部性界限之拘束，要屬當
    然（最高法院96年度台上字第7583號判決意旨參照）。足認
    量刑為法院自由裁量之事項，除應符合內、外部性界限及相
    關原則規範外，並不受其他法官、法院之拘束，對於定應執
    行刑之案件，法院所為刑之酌定，本屬自由裁量事項，倘未
    逾法定裁量範圍（即各刑中之最長期以上、各刑合併之刑期
    以下之法定範圍內），即難謂其職權之行使有違誤。
四、經查：本件抗告人陳志雄犯有如原裁定附表所示之罪，而其
    中附表編號1 、2 之罪分別經原確定判決定應執行有期徒刑
    1 年2 月及10月，檢察官聲請就附表編號1 、2 之罪定其應
    執行之刑，經核認聲請為正當，應定其應執行之刑。是原裁
    定於附表編號1 、2 之罪之宣告刑有期徒刑1 年10月，所量
    處刑度在兩者合併之有期徒刑2 年以下，在各刑中之最長期
    1 年2 月以上之範圍內，就抗告人所犯如附表編號1 、2 之
    罪定應執行有期徒刑1 年10年，經核並未逾越刑法第51條第
    5 款之界限，符合量刑裁量之外部性界限及內部性界限，亦
    無明顯過重而違背比例原則或公平正義之情形，自無違誤。
    至抗告意旨所指上開各案例定應執行刑結果，均係酌量個案
    情形，原審法院未予採用，自難謂有不符比例或公平原則，
    抗告人執上各節指摘原裁定不當，為無理由，應予駁回。
五、據上論結，應依刑事訴訟法第412 條裁定如主文。
中    華    民    國     100    年    8    月    1    日
                  刑事第四庭  審判長法  官  陳筱珮
                                    法  官  陳玉雲
                                    法  官  邱滋杉
以上正本證明與原本無異。
不得再抗告。
                                    書記官  劉貞達
中    華    民    國     100    年    8    月    1    日